臺灣臺北地方法院刑事裁定　　　　　　100年度聲判字第190號
聲　請　人　吳安榮
代　理　人　林建平律師
被　　　告　蔡長維
上列聲請人因告訴被告侵占案件，不服臺灣高等法院檢察署檢察
長駁回再議之處分（一○○年度上聲議字第四五七九號，原不起
訴案號：臺灣臺北地方法院檢察署九十九年度偵字第一九六四三
號），聲請交付審判，本院裁定如下：
    主  文
聲請駁回。
    理  由
一、按告訴人不服上級法院檢察署檢察長或檢察總長認再議為無
    理由而駁回之處分者，得於接受處分書後十日內委任律師提
    出理由狀，向該管第一審法院聲請交付審判。法院認交付審
    判之聲請不合法或無理由者，應駁回之。刑事訴訟法第二百
    五十八條之一、第二百五十八條之三第二項前段定有明文。
    本件聲請人即告訴人吳安榮以被告蔡長維犯本件侵占罪嫌，
    向臺灣臺北地方法院檢察署（下稱臺北地檢署）提出告訴，
    經該署檢察官於民國一○○年四月十五日以九十九年度偵字
    第一九六四三號不起訴處分書為不起訴處分，聲請人對該不
    起訴處分聲請再議，經臺灣高等法院檢察署檢察長於同年六
    月二十九日以一○○年度上聲議字第四五七九號處分書，認
    聲請人之再議聲請為無理由而駁回再議，於同年七月六日送
    達駁回再議之處分書予聲請人收受，聲請人於同年七月十八
    日委任律師具狀向本院聲請交付審判等情，業經本院調取臺
    北地檢署九十九年度偵字第一九六四三號、臺灣高等法院檢
    察署一○○年度上聲議字第四五七九號侵占案卷宗，核閱無
    誤，並有聲請人所提刑事交付審判聲請狀上所蓋本院收狀戳
    日期可稽（見本院卷第一頁）。是本件聲請交付審判期間應
    自一○○年七月七日起計算，又按法院訴訟當事人在途期間
    標準第三條之規定，因聲請人住居於臺北市北投區屬臺灣士
    林地方法院所轄臺北市區，其向本院為訴訟行為，不計在途
    期間，交付審判期間末日原應係一○○年七月十六日，然因
    該日為週六之國定假日，故依刑事訴訟法第六十五條及民法
    第一百二十二條之規定，應延至上開休息日之次日即一○○
    年七月十八日為期滿日。而本件聲請人係於一○○年七月十
    八日委任律師具狀向本院聲請交付審判，是本件聲請並未逾
    越法定不變期間，程序上尚無不符，合先敘明。
二、聲請人原告訴意旨略以：聲請人與被告為朋友關係，因聲請
    人於九十六年中離婚，聲請人為避免遭前夫追討出賣不動產
    所得之款項，遂依被告建議，於九十七年一月二十八日將新
    臺幣（下同）一百九十六萬元存入被告開設之臺新銀行南京
    東路分行00000000000000號帳戶（下稱系爭
    帳戶），委託被告代為保管，詎被告竟意圖為自己不法之所
    有，自取得上開款項後即將之侵占入己，嗣聲請人於九十九
    年間欲取回上開款項時，始發覺該帳戶內僅餘四百一十一元
    ，因認被告涉有侵占罪嫌云云。
三、本件聲請交付審判意旨詳如附件「刑事交付審判聲請狀」、
    「刑事交付審判補充理由狀」所載。
四、按刑事訴訟法第二百五十八條之一規定告訴人得向法院聲請
    交付審判，核其立法意旨，係法律對於「檢察官不起訴或緩
    起訴裁量權」制衡之外部監督機制，此時，法院之職責僅在
    就檢察官所為不起訴或緩起訴之處分是否正確加以審查，藉
    以防止檢察機關濫權。依此立法精神，同法第二百五十八條
    之三第三項規定：「法院就交付審判之聲請為裁定前，得為
    必要之調查」，其所謂「得為必要之調查」，係指調查證據
    之範圍應以偵查中曾顯現者為限，不可就新提出之證據再為
    調查，亦不可蒐集偵查卷宗以外之證據，否則將與刑事訴訟
    法第二百六十條之再行起訴規定混淆不清（臺灣高等法院九
    十一年四月二十五日刑庭會議法律問題研討意見參照）。又
    法院於審查交付審判之聲請有無理由時，除認為告訴人所指
    摘不利被告之事證未經檢察機關詳為調查或斟酌，或不起訴
    處分書所載理由違背經驗法則、論理法則或其他證據法則者
    外，不宜率予交付審判（法院辦理刑事訴訟案件應行注意事
    項第一百一十八項參照）。至上開所謂告訴人所指摘不利被
    告之事證未經檢察機關詳為調查，係指告訴人所提出請求調
    查之證據，檢察官未予調查，且若經調查，即足以動搖原偵
    查檢察官事實之認定及處分之決定，倘調查結果，尚不足以
    動搖原事實之認定及處分之決定者，仍不能率予交付審判。
    次按，犯罪事實應依證據認定之，無證據不得認定犯罪事實
    ，同法第一百五十四條第二項定有明文；又所謂認定犯罪事
    實之證據，係指適合於被告犯罪事實認定之積極證據而言，
    苟積極證據之本身存有瑕疵而不足為不利於被告事實之認定
    時，即應為有利於被告之認定，更不必有何有利之證據。而
    認定犯罪事實所憑之證據，無論係直接證據或間接證據，其
    為訴訟上之證明，須於通常一般之人均不致有所懷疑，而得
    確信其為真實之程度者，始得據為有罪之認定，倘其證明尚
    未達到此一程度，而有合理之懷疑存在，本諸無罪推定原則
    ，自應為被告無罪之諭知（最高法院七十六年臺上字第四九
    八六號判例意旨、九十二年度臺上字第二五七○號判決意旨
    參照）。
五、本件被告雖坦承有代聲請人保管金錢，惟堅決否認有何侵占
    犯行，辯稱：伊與聲請人前為男女朋友關係，聲請人有託伊
    管理系爭帳戶之金錢，也曾同意伊可使用系爭帳戶內之金錢
    ，僅需將使用後之金錢補回即可，又系爭帳戶內之金錢除支
    付聲請人之生活費用外，亦有將帳戶內之金錢轉作定存，而
    系爭帳戶在九十八年三月已經結清，伊並在九十八年三月四
    日匯款二十萬元予聲請人等語。經查：
  (一)本件系爭帳戶於九十七年一月二十四日開戶後，由聲請人於
    同年月二十八日存入一百九十六萬元，旋於同年月二十九日
    由被告分三次計匯出一百一十八萬五千九百六十五元至聲請
    人開設之花旗銀行臺北分行、匯豐銀行建國分行帳戶中；嗣
    聲請人又於九十七年三月十三日存入二百五十萬元至系爭帳
    戶，並將其中二百三十萬轉為定存；系爭帳戶於九十七年五
    月二日有以現金存入十七萬五千元，隨於同日轉帳十七萬二
    千一百六十九元至聲請人荷蘭銀行臺北分公司；又系爭帳戶
    於九十七年十一月六日、同年月七日分別將定存二十萬零三
    百五十九元、一百五十萬三千二百三十三元解約，並再存入
    一萬六千一百一十三元後，於同年月七日轉匯五十萬元至聲
    請人臺灣銀行仁愛分行帳戶，復將九十萬元轉做定存；再系
    爭帳戶於九十七年十二月十九日轉帳四十五萬元至聲請人臺
    灣銀行仁愛分行帳戶；系爭帳戶於九十八年一月十九日又存
    入十二萬元，並解約定存二十萬零六百二十二元（含兩筆定
    存，各十萬零三百一十一元），即於同日再轉帳二十萬元至
    聲請人郵局帳戶，嗣系爭帳戶於九十八年三月四日再匯出二
    十萬元至聲請人郵局帳戶等情，有系爭帳戶九十七年一月至
    九十八年十二月之交易明細、臺新國際商業銀行九十九年十
    二月一日臺新作文字第九九二一七九○號函及所附國內匯款
    申請書暨取款憑條、定期存款解約登錄單、臺灣銀行仁愛分
    行一○○年三月一日仁愛密字第一○○五○○○○八七一號
    函及所附聲請人開戶資料及交易明細、中華郵政股份有限公
    司臺北郵局一○○年二月二十五日北營字第一○○一八○○
    五一九號函附之聲請人開戶資料、中華郵政股份有限公司儲
    匯處一○○三月三日北營字第一○○一○○○○八八七號函
    附之交易清單、澳商澳盛銀行集團股份有限公司一○○澳盛
    （執）字第三七二號函、臺新國際商業銀行一○○年二月二
    十五日臺新作文字第一○○○三一六一號函及所附存入憑條
    、定期存款單、取款憑條可稽，足認前述系爭帳戶自開戶迄
    該帳戶結清之期間，該帳戶內多數款項，係轉作定存，或匯
    入聲請人其他銀行帳戶，是由被告以其名義為聲請人所為之
    存提轉匯行為頻繁，匯至聲請人帳戶之金額甚鉅等節以觀，
    顯見系爭帳戶確係被告提供聲請人使用，首堪認定。
  (二)又觀諸聲請人於警詢陳稱：伊係聽從被告之建議，於九十七
    年一月委託被告保管一百九十六萬元，伊並未授權被告動用
    系爭帳戶之金額，且曾要求被告幫伊將委託保管之金額設定
    定存，伊亦口頭要求被告不許動用系爭帳戶內之金額，並要
    求被告書寫文書證明，但被告並沒有書寫，另系爭帳戶內有
    三至五筆匯款是伊委託被告所為云云（見九十九年度偵字卷
    第一九六四三號卷【下稱偵字卷】第六至八頁），復於檢察
    官訊問時陳述：被告有幫伊自系爭帳戶內之金錢支付電信費
    等生活費用，伊要被告扣掉相關生活費後，歸還剩餘款項，
    被告後來有匯一百一十五萬元予伊，伊當初是存二百七十九
    萬給被告。另被告有用系爭帳戶之金錢幫伊支付信用卡之卡
    費，伊也不知悉被告確實支付那幾張信用卡之費用云云（見
    偵卷第六十五至六十六、一百八十頁）。足認系爭帳戶內之
    金錢，除上開存提轉匯之行為外，尚有用以支付聲請人相關
    生活費用及信用卡費用，則聲請人空言指摘被告使用系爭帳
    戶內款項之行為即係侵占，已非無疑，且聲請人始終無法陳
    明交付金錢予被告託管之法律性質及實質內容為何，復就委
    託被告保管之金額前後指訴亦不一致，自無從認定被告是否
    確有侵占之行為，亦難僅憑聲請人主觀認定被告歸還之款項
    與聲請人之花費不符，即遽認被告涉有侵占犯行。
  (三)再者，聲請人自願將數百萬元存入被告名下之系爭帳戶，並
    由被告保管存摺、提款卡，且自九十七年元月存入款項後，
    迄九十九年八月提出告訴，期間從未有查核系爭帳戶之存款
    明細或要求被告開立書面證明等實質主張權利之行為，顯與
    單純借用他人名義存款之常情有違，倘被告果有侵占之事，
    聲請人應可依系爭帳戶首開款項進出狀況概略計算而知悉，
    並據以對被告求償，豈有陸續再存入金錢遭被告挪用之理？
    另系爭帳戶內金錢之流向亦非全由被告提領金錢，尚有存款
    存入之情況，若被告確有侵占之不法意圖，何需再存金錢至
    系爭帳戶？又何以多次僅提用數百元、數千元之款項？另何
    須多次將數十萬之大額金錢匯給告訴人之帳戶？是被告上開
    辯稱，尚非無據。此外，復查無其他積極之證據，足認被告
    有何告訴意旨所指犯行，揆諸首揭說明及判例意旨，應認其
    犯罪嫌疑不足。
六、綜上所述，本件聲請人聲請交付審判所指摘之事，均經檢察
    官於不起訴處分書及再議處分書內敘明理由，並無聲請人所
    指摘不利被告之事證未經詳為調查或斟酌之情事，且其採證
    與認事用法，又無違背經驗法則、論理法則與證據法則之處
    ，聲請人所執前詞聲請交付審判，均不足認定原不起訴處分
    及再議駁回處分之理由有所不當，揆諸上開說明，本件交付
    審判之聲請為無理由，應予駁回。
據上論斷，應依刑事訴訟法第二百五十八條之三第二項前段，裁
定如主文。
中    華    民    國    100    年    9    月    29    日
                  刑事第九庭審判長法  官  林怡秀
                                  法  官  鄭富城
                                  法  官  溫祖明
以上正本證明與原本無異。
如不服本裁定，應於裁定送達後5日內向本院提出抗告狀。
                                  書記官  李珮芳
中    華    民    國   100    年    9     月    29    日
附件：
「刑事交付審判聲請狀」
「刑事交付審判補充理由狀」